【裁判字號】    98,台再,60
【裁判日期】    981105
【裁判案由】    請求損害賠償等再審
【裁判全文】
最高法院民事判決                九十八年度台再字第六○號
再 審原 告  甲○○
訴訟代理人  陳勵新律師
再 審被 告  永慶房屋仲介股份有限公司
法定代理人  庚○○
再 審被 告  乙○○
            丙○○
            丁○○
            戊○○
            己○○
上列當事人間請求損害賠償事件，再審原告對於中華民國九十八
年二月十二日本院判決（九十八年度台上字第一六八號），提起
再審之訴，經台灣高等法院裁定移送前來，本院判決如下：
    主  文
再審之訴駁回。
再審訴訟費用由再審原告負擔。
    理  由
本件再審原告以本院九十八年度台上字第一六八號確定判決（下
稱原確定判決）有民事訴訟法第四百九十六條第一項第一款、第
四百九十七條規定之情形，對於該確定判決提起再審之訴，係以
：其與再審被告永慶房屋仲介股份有限公司（下稱永慶公司）於
民國九十五年八月十三日所簽訂之委託事項變更契約，屬訪問買
賣性質一節（下稱系爭主張），乃其於前訴訟程序第一審（下稱
前第一審）審理中已提出之主張，事實審均漏未斟酌，乃未經斟
酌之證物。本院誤系爭主張為其於上訴三審後始提出之新攻擊防
禦方法，而未適用民事訴訟法第四百七十六條第二項、第三項之
規定；復未糾正原第二審判決（台灣高等法院九十七年度消上字
第一號判決）恝置不論其陳述意見(一)狀、陳述意見(二)狀等重要攻
擊方法之違法（判決理由不備）情形；有民事訴訟法第四百九十
六條第一項第一款適用法規顯有錯誤、及同法第四百九十七條重
要證據漏未審酌之再審事由云云，為其論據。
按民事訴訟法第四百九十六條第一項第一款所謂適用法規顯有錯
誤，係指確定判決所適用之法規，顯然不合於法律規定，或與司
法院現尚有效及大法官會議之解釋，或本院現尚有效之判例顯然
違反者而言。又第三審為法律審，其所為判決，以第二審判決所
確定之事實為基礎，故該條款所謂適用法規顯有錯誤，對第三審
判決而言，應以該判決依第二審判決所確定之事實而為之法律上
之判斷，有適用法規顯有錯誤之情形為限。至認定事實錯誤、取
捨證據失當或判決不備理由，則不在該條款適用之列。查本件再
審原告於前第一審審理中曾提出系爭主張，固有其於九十六年三
月二十一日提出於法院之民事補正（補充說明）狀在卷可稽，然
其於同年十月二十六日言詞辯論期日，就審判長整理兩造爭執及
不爭執事項，未將系爭主張列入爭點之情，表示無意見，並同意
依審判長整理之爭點作為辯論及判決之基礎，足見其於前第一審
已捨棄系爭主張。嗣再審原告於前訴訟程序原審（下稱前原審）
所為之攻擊防禦均未提及系爭主張，其於第三審上訴程序中始重
新提出該主張，自屬新攻擊防禦方法。原確定判決依民事訴訟法
第四百七十六條第一項之規定，未予審酌，經核於法並無違誤。
次查再審原告於前原審提出陳述意見(一)狀、陳述意見(二)狀所述者
，無非係關於契約審閱期間約定之效力、其與永慶公司間契約之
性質、賣方支付票據之清償效力、讓渡契約及價金履約保證之效
力、再審被告共謀詐偽等主張之攻擊防禦，已經前原審依其採證
認事，分別予以論斷，而為判決，並說明與判決結果不生影響之
攻防不予贅述，原確定判決依前原審認定之事實，為法律判斷，
亦無不合。再審原告所指仍屬認定事實、取捨證據是否妥適之範
疇，依前開說明，尚無民事訴訟法第四百九十六條第一項第一款
所謂適用法規顯有錯誤情形可言。再者，依民事訴訟法第四百九
十七條規定，得以足以影響於判決之重要證據漏未斟酌，提起再
審之訴者，限於不得上訴於第三審法院之事件，而本件為得上訴
於第三審法院之事件，並無該法條規定之適用，再審原告執前開
法條，以確定判決漏未斟酌重要證物為由，對於原確定判決提起
再審之訴，自非有理。
據上論結，本件再審之訴為無理由。依民事訴訟法第七十八條，
判決如主文。
中    華    民    國  九十八  年   十一   月    五    日
                      最高法院民事第七庭
                          審判長法官  劉  福  聲
                                法官  劉  靜  嫻
                                法官  葉  勝  利
                                法官  高  孟  焄
                                法官  沈  方  維
      本件正本證明與原本無異
                                      書  記  官
中    華    民    國  九十八  年   十一   月   十八   日
                                                      Q


司法院資訊處製作；財團法人民間司法改革基金會備份。
